【裁判字號】    97,台上,1279
【裁判日期】    970327
【裁判案由】    違反毒品危害防制條例
【裁判全文】
最高法院刑事判決            九十七年度台上字第一二七九號
上  訴  人  甲○○
選任辯護人  翁祖立律師
上列上訴人因違反毒品危害防制條例案件，不服台灣高等法院中
華民國九十六年十二月五日第二審判決（九十六年度上訴字第二
三五四號，起訴案號：台灣桃園地方法院檢察署九十四年度偵字
第三五三五號），提起上訴，本院判決如下：
    主  文
上訴駁回。
    理  由
按刑事訴訟法第三百七十七條規定：上訴於第三審法院，非以判
決違背法令為理由，不得為之；是提起第三審上訴，應以原判決
違背法令為理由，係屬法定要件。茍上訴理由書狀並未依據卷內
訴訟資料具體指摘原判決不適用何種法則或如何適用不當，或所
指摘原判決違法情事，顯與法律規定得為第三審上訴理由之違法
情形不相適合時，均應認其上訴為違背法律上之程式，予以駁回
。本件上訴人甲○○上訴意旨略稱：(一)、刑事訴訟法第一百五十
九條之二規定：被告以外之人於檢察事務官、司法警察官或司法
警察調查中所為之陳述，與審判中不符時，其先前之陳述具有較
可信之特別情況，且為證明犯罪事實存否所必要者，得為證據。
所謂「具有較可信之特別情況」即學理上所稱之「特信性」，係
指其陳述在特別可信為真實之情況下所為者而言。例如被告以外
之人出於自然之發言、臨終前之陳述，或違反自己利益之陳述等
特別情形均屬之。蓋在此類特別情況下所為之陳述，就通常而言
，其虛偽之可能性偏低，可信之程度較高，若該項陳述為證明犯
罪事實存否所必要，自得構成傳聞法則之例外，而承認其證據能
力。「具有較可信之特別情況」屬傳聞證據例外取得證據能力之
特別要件，與一般供述證據必須具備任意性之證據能力要件有別
，二者不可混為一談。故被告以外之人於檢察事務官、司法警察
官或司法警察調查中所為與審判中不符之陳述，縱係出於自由意
思，然仍必須具備「具有較可信之特別情況」及「證明犯罪事實
存否所必要」之要件，始能採為證據。不能僅以被告以外之人在
檢察事務官、司法警察官或司法警察調查中所為與審判中不符之
陳述係出於其自由意思，即謂具有特別可信之情況，而採為犯罪
之證據。是被告以外之人先前之陳述，如何「具有較可信之特別
情況」，自應有嚴格之證明，始符合上開規定，不得單憑警詢距
案發時間較近，即逕謂該陳述較為可採。證人徐洪儀於第一審審
理中經交互詰問，已經證明上訴人並無向其販毒之犯行，原判決
認其先前之陳述例外得採為證據，僅說明採用徐洪儀未經交互詰
問，且無律師在場之警詢中證詞之心證形成理由，但對於如何「
具有較可信之特別情況」例外得為證據之客觀要件，則未予論述
釐清，有判決不適用法則或適用法則不當之違背法令。(二)、證人
邱明傳於原審審理時經交互詰問，亦已證明上訴人並無向其販毒
之情事，原判決未說明其在警詢中之陳述，如何具有「較可信特
別情況」之客觀要件，遽採為上訴人論罪之證據，同有違誤等語
。
惟查：採證認事係屬事實審法院之職權，而法院憑以認定犯罪事
實之證據，並不以直接證據為限，即綜合各種直接、間接證據，
本於推理作用，為其認定犯罪事實之基礎，如不違背經驗法則及
論理法則，亦非法所不許。原判決依憑證人徐洪儀於警詢、檢察
官偵查中之證述，卷附上訴人使用之0000000000號行動電話之通
聯紀錄及勘驗該行動電話通訊監察電話錄音筆錄，並審酌上訴人
於警詢中之自白及事實審偵審中部分供述等證據，為綜合之調查
、判斷，認上訴人有原判決事實欄所載販賣第二級毒品之犯行。
因而維持第一審關於論上訴人以連續販賣第二級毒品罪，量處有
期徒刑九年，並諭知相關從刑部分之判決，而駁回上訴人在第二
審關於此部分之上訴，已詳細說明其所憑之證據及認定之理由，
俱有卷存之證據資料可資覆按；且對上訴人否認此部分犯罪所辯
各節，如何均不足採詳加說明指駁；從形式上觀察，原判決並無
違背法令情形。原判決理由壹之二已敘明刑事訴訟法第一百五十
九條之二所定之傳聞例外，即英美法所稱之「自己矛盾之供述」
，必符合被告以外之人於檢察事務官、司法警察官、司法警察調
查中所為之陳述，「與審判中不符」，且其先前之陳述，具備「
可信性」及「必要性」二要件，始例外得適用上開規定，認其先
前所為之陳述，為有證據能力。復敘明(1)證人徐洪儀於第一審審
理時證稱：警詢時係警察表示上訴人為了交保，警察已寫好筆錄
，叫伊照著唸；檢察官偵訊時，是照警詢筆錄說的；伊認識上訴
人，請上訴人回玉里時順便幫伊買（第二級毒品安非他命）等語
。核與其在警詢及檢察官偵查中證稱曾向上訴人購買安非他命之
陳述不符，然上訴人係因警方監聽毒品交易而被逮獲，當時上訴
人因另案在通緝中，自無為交保而請求徐洪儀配合供述之問題。
況徐洪儀嗣於檢察官偵訊時仍具結證述確曾向上訴人購買安非他
命甚明。茍其警詢時僅配合所謂「上訴人之交保」而為不實之陳
述，何以嗣後在檢察官偵訊時，仍為向上訴人買過安非他命之相
同陳述？足見其於警詢中之應答為事實之自然陳述，較具「可信
性」。又徐洪儀於檢察官偵查時已陳明向上訴人購買安非他命之
次數、時間、金額等情，惟漏未提及購買之數量，但其警詢時已
就購買數量陳述明確，為證明上訴人販毒犯罪事實所「必要」，
符合刑事訴訟法第一百五十九條之二例外有證據能力之規定。(2)
徐洪儀在偵查中經具結向檢察官所為之陳述，核無顯不可信之情
況，符合刑事訴訟法第一百五十九條之一第二項之規定，有證據
能力得為證據。(3)證人邱明傳於第一審審理時證稱：伊認識上訴
人很久，十幾年。警詢時，警察說上訴人被查獲，叫伊說是向上
訴人買毒品就可以走了，所以伊才這樣說等語。然邱明傳本身有
施用毒品，應知販賣毒品為重罪，其與上訴人相識十餘年，有一
定之情誼，豈有僅被查獲吸食器，即應警員指示誣陷上訴人販毒
之理。應係其因另案為警查獲時，經警追詢安非他命來源，未及
權衡利害，而出於自然之應答，當較事後在第一審審理時經思慮
後所為迴護上訴人之詞為真實，而有特別之可信性。又邱明傳嗣
於第一審審理時否認曾向上訴人購買安非他命，故認其警詢中之
陳述為證明上訴人部分販賣安非他命犯罪事實所必要，有證據能
力，均得採為證據之理由。該部分論斷，並無違背經驗法則或論
理法則，難認採證違背證據法則，或有適用法則不當之違背法令
。上訴意旨徒就原判決已論述明白之事項，仍執前詞任意指摘違
背法令，核非依據卷內資料為原判決具體違法指摘之適法上訴第
三審理由，應認其上訴違背法律上之程式，予以駁回。
據上論結，應依刑事訴訟法第三百九十五條前段，判決如主文。
中    華    民    國  九十七  年    三    月  二十七  日
                      最高法院刑事第十庭
                          審判長法官  洪  文  章
                                法官  王  居  財
                                法官  郭  毓  洲
                                法官  黃  梅  月
                                法官  邱  同  印
      本件正本證明與原本無異
                                      書  記  官
中    華    民    國  九十七  年    四    月    一    日
                                                      Ｑ


司法院資訊處製作；財團法人民間司法改革基金會備份。
